臺灣桃園地方法院民事判決
110年度訴字第1955號
原      告  楊惠如
訴訟代理人  盧建宏律師(法扶律師)
被      告  璟富開發股份有限公司

法定代理人  林香秀
訴訟代理人  陳祈嘉律師
上列當事人間侵權行為損害賠償事件，本院於民國110年12月14
日言詞辯論終結，判決如下：
    主  文
一、被告應給付原告新臺幣289,324元，及其中284,254元自民國
    110年10月16日起，其餘5,070元自民國110年11月12日起，
    均至清償日止，按年息5%計算之利息。
二、原告其餘之訴駁回。
三、訴訟費用由被告負擔53%，餘由原告負擔。
四、本判決第一項得假執行；但被告如以新臺幣289,324元為原
    告預供擔保，得免為假執行。
五、原告其餘假執行之聲請駁回。 　　  
    事實及理由
壹、程序部分：
　　按訴狀送達後，原告不得將原訴變更或追加他訴，但擴張或
    減縮應受判決事項之聲明者，不在此限，民事訴訟法第255
    條第1項第3款定有明文。原告起訴係聲明：㈠被告應給付原
    告新臺幣(下同)536,716元，及自起訴狀繕本送達翌日起至
    清償日止，按年息5%計算之利息。㈡願供擔保，請准宣告假
    執行。嗣於本院審理中經數次之變更，最後變更如後開原告
    訴之聲明所示（本院卷第83、201頁），核屬擴張應受判決
    事項之聲明，合於上開規定，應予准許。
貳、實體部分：
一、原告主張：被告為址設桃園市○○區○○○街000號之OO社區(下
    稱系爭社區)管理人，原告為系爭社區11樓住戶（承租人）
    ，原告於民國109年4月2日上午7時許返家，當日適逢下雨天
    ，原告步行進入系爭社區大廳，因被告疏未設立防滑告示或
    為其他防止地面濕滑必要措施之過失，致原告行走時滑倒，
    受有左側脛腓骨骨折等傷害（下稱系爭事故)。而原告因系
    爭事故受有下列損害：醫療費用20,965元、醫療器材用品費
    用6,031元、看護費用126,000元、工資損失144,000元、交
    通費用4,960元、提前終止租約遭扣租金23,000元及搬家費
    用21,080元、精神慰撫金20萬元，共計546,036元。爰依民
    法第184條第1項前段、第193條、第195條第1項前段，提起
    本件訴訟等語。並聲明：㈠被告應給付原告546,036元，及其
    中536,716元自起訴狀繕本送達翌日起，其餘9,320元自民事
    準備狀繕本送達翌日起，均至清償日止，按年息5%計算之利
    息。㈡原告願供擔保，請准宣告假執行。
二、被告則以：系爭事故發生時，系爭社區大廳並無地面濕滑之
    情形，被告並無過失之責。原告進入系爭社區大廳，並於已
    經過門口地毯後，因自身腳步偏快且未注意地面始不慎滑倒
    ，故縱認被告有過失，原告就系爭事故發生亦與有過失。另
    就原告請求之金額意見如下，就醫療費用20,965元不爭執，
    同意給付；就醫療器材用品費用，無單據或無明細者均否認
    ；就看護費用，依原告所提之診斷證明書未記載須全日看護
    ，故認應以半日看護即每日1,000元計算即可，縱認須全日
    看護，費用應為每日2,000元，看護期間為6週不爭執；就工
    資損失，原告未證明因傷勢而不能上班達6個月之久，至於
    原告以基本工資計算每月工資損失不爭執；就交通費用，因
    原告未提出單據，故爭執；就原告請求提前終止租約遭扣租
    金及搬家費用，與系爭事故間無相當因果關係；精神慰撫金
    則過高等語置辯。並聲明：㈠原告之訴及假執行之聲請均駁
    回。㈡如受不利判決，願供擔保請准宣告免為假執行。
三、經查：㈠被告為系爭社區管理人，原告為系爭社區之住戶。㈡
    原告因系爭事故受有左側脛腓骨骨折等情，有房屋租賃契約
    書、敏盛綜合醫院診斷證明書（本院卷第17至23、107頁）
    在卷可參，且為被告所不爭執，堪信為真實。
四、得心證之理由：
　　㈠被告應負侵權行為損害賠償責任：
　　　按因故意或過失，不法侵害他人之權利者，負損害賠償責
      任，民法第184條第1項前段定有明文。經查，被告為系爭
      社區之管理人，於管理系爭社區及執行清掃工作時，應注
      意隨時保持大廳地面磁磚乾燥（例如隨時以拖把拖乾地面
      、以電風扇吹乾地面），並於天雨時設置防滑設施（例如
      在走道鋪設地墊）或警告標示，促使來往住戶注意安全，
      避免發生滑倒危險。依本院勘驗109年4月2日系爭社區監
      視器錄影並製有勘驗筆錄：「畫面為社區大廳內往大門入
      口處監視器錄影，109年4月2日上午7時40分7秒，原告站
      在門口，門外有擺放雨傘架及雨傘，社區保全人員將門口
      的報紙撿起，原告於7時40分10秒走進門口，踏上門口地
      毯，右手提行李箱，左手提手提袋，行李箱未落地，經過
      門口地毯後，7 時40分13秒踏上磁磚走一步即滑倒。從畫
      面無法看出磁磚上有無水漬。」（本院卷第203頁），及
      監視器翻拍畫面（本院卷第161至165頁），可知系爭社區
      大廳地面為拋光地磚，甚為光滑，於平日行走時已有滑倒
      風險，而當日門外有擺放傘架及雨傘，應為雨天，住戶進
      入系爭大廳後，地面磁磚難免因住戶之雨傘、衣物鞋帽一
      併帶入而致地面濕滑，被告為系爭社區之管理人，僅在進
      門後鋪設2張面積不大的地墊，其餘通道未鋪設止滑墊，
      亦未放置小心滑倒之警告標示，被告之管理維護顯有過失
      ，造成原告甫一走進系爭社區大廳，通過地墊即滑倒，因
      而受有前揭傷害，兩者有相當因果關係，故原告依民法第
      184條第1項前段規定，請求被告賠償損害，於法有據。
　　㈡原告得請求之金額若干：
　　　⒈醫療費用：
　　　　原告主張其因系爭事故支出醫療費用20,965元，為被告
        所不爭執（本院卷第202頁），故原告此部分請求，應
        予准許。
　　　⒉醫療器材用品費用：
　　　　⑴原告主張因系爭事故購買鋁製拐杖、助行器共計1,755
          元，業據提出購買發票及交易明細為憑（本院卷第63
          頁），審酌原告因左腳骨折而購買拐杖及輔行器，為
          必要費用，應予准許。
　　　　⑵至其餘發票（本院卷第63、159頁），均未記載原告購
          買物品之品名為何，無法證明此花費與原告所受傷勢
          有何關係，原告此部分請求，尚難准許。原告雖聲請
          本院函詢前開商店其所購買之交易明細為何云云。惟
          上開發票金額不大，原告欲請求此部分損害，本應自
          行保留交易明細，且原告於言詞辯論終結當日才聲請
          本院調查證據，應有延滯訴訟之虞，本院認無調查之
          必要。
　　　⒊看護費用：
　　　　⑴原告請求被告給付6週之看護費，業據提出中山醫學大
          學附設醫院診斷證明書記載原告因左側脛骨螺旋性骨
          折「需人照顧6週」（本院卷第35頁），且為被告所
          不爭執（本院卷第203頁），應予准許。
　　　　⑵惟原告請求全日看護費每日3,000元，應屬過高，依一
          般行情，全日看護每日以2,300元適當。則6週看護費
          應為96,600元（2,300元×7×6），逾此範圍，為無理
          由。
　　　　⑶被告雖辯稱應以半日看護即1,000元或全日看護2,000
          元計算云云。惟原告所受左側脛骨螺旋性骨折，行動
          不便，夜晚如需下床會有跌倒風險，應認有全日看護
          必要，再者，109年1月1日起基本工資每小時158元，
          全日看護如以2,000元計算，實屬過低，被告所辯，
          並不足採。
　　　⒋工資損失：
　　　　⑴按損害賠償，除法律另有規定或契約另有訂定外，應
          以填補債權人所受損害及所失利益為限。依通常情形
          ，或依已定之計劃、設備或其他特別情事，可得預期
          之利益，視為所失利益，民法第216條定有明文。
　　　　⑵原告主張其因傷休養6個月，受有不能工作期間之損失
          等語，業據原告提出敏盛綜合醫院診斷證明書記載「
          宜休養6個月」（本院卷第29頁），本院審酌原告為
          高職畢業，在廣告公司擔任設計師助理，負責設計師
          交辦的行政事務，因左腳骨折傷勢確實會行動不便而
          有不能工作之情形，此部分請求，尚屬有據。
　　　　⑶原告主張每月薪資以基本工資24,000元計算，為被告
          所不爭執（本院卷第203頁），故原告請求因系爭事
          故而受有不能工作之工資損失14萬4,000元(計算式：
          24,000×6)，為有理由。
　　　⒌交通費用：
        原告雖主張其因系爭事故支出就醫之交通費用4,960元
        云云，然並未提出任何證據以實其說，則原告此部分請
        求，即屬無據。又原告雖聲請本院函詢桃園市計程車駕
        駛員職業工會及臺中市計程車駕駛員職業工會，以證明
        原告因系爭事故就醫搭乘計程車之交通費用云云。惟原
        告欲請求此部分損害，本應自行保留乘車收據，縱令本
        院函詢上開工會，亦無法證明原告於就診當日確實有搭
        乘計程車而支出上開交通費用，故本院認無調查必要。
　　　⒍提前終止租約遭扣之租金及搬家費用：
　　　　按損害賠償之債，以有損害之發生及有責任原因之事實
        ，且二者之間，須有相當因果關係為成立要件。原告主
        張因系爭事故發生而受傷，親友無法北上桃園照護，且
        因沒有收入，不得已只能提前終止租約搬回台中老家云
        云。然查，原告系爭房屋租期為108年6月20日起至109
        年6月19日止（本院卷第17頁），系爭事故發生為109年
        4月2日，原告既已請專人看護6週，即無提前終止租約
        之必要，而其租約到期後本要支出搬家費用，故原告此
        部分請求，與系爭事故無相當因果關係，不應准許。
　　　⒎精神慰撫金：
　　　　⑴按精神慰撫金之多寡，應斟酌雙方之身分、地位、資
          力與加害程度，及其他各種情形核定相當之數額，該
          金額是否相當，自應依實際加害情形與被害人所受之
          痛苦及雙方之身分、地位、經濟狀況等關係決定之（
          最高法院51年台上字第223號民事判例意旨參照）。
　　　　⑵原告之身體因系爭事故受有前述傷害結果，精神上自
          受有相當之痛苦，故原告請求被告賠償精神慰撫金，
          自屬有據。原告為高職畢業，從事廣告設計師助理工
          作，月薪約38,000元，名下無財產；被告實收資本額
          6,000萬元，名下有14筆房屋，財產2,000餘萬元，有
          本院言詞辯論筆錄、公司基本資料查詢及兩造稅務電
          子閘門財產所得調件明細表在卷可參（附於本院卷第
          202、217頁及個資卷)。爰審酌兩造身分、資力，及
          被告之行為係過失、原告所受傷勢為骨折需進行1次
          手術及休養期間為6個月等一切情形，認原告請求精
          神慰撫金15萬元應屬適當，逾此範圍，為無理由。
　　　⒏小計：原告得請求被告賠償之金額為413,320元(計算式
        ：醫療費用20,965元＋醫療器材用品費用1,755元＋看護
        費用96,600元＋工資損失144,000元＋精神慰撫金 15萬元
        )，逾此範圍，則屬無據。
　　㈢原告與有過失：
　　  ⒈按損害之發生或擴大，被害人與有過失者，法院得減輕
        賠償金額或免除之，民法第217條第1項定有明文。所謂
        被害人與有過失，須被害人之行為助成損害之發生或擴
        大，就結果之發生為共同原因之一，行為與結果有相當
        因果關係，始足當之。
　　  ⒉查系爭社區大廳地面為拋光地磚，甚為光滑，原告為系
        爭社區住戶（自108年6月20日起承租系爭社區房屋），
        每日返家均會經過上開地點，應熟知該處地磚光滑應注
        意小心行走，尤其於雨天時更應注意腳步，避免因地面
        濕滑而跌倒。然原告疏未注意地面狀況，致發生滑倒受
        傷之憾事，應認其就系爭事故之發生與有過失。本院審
        酌兩造對損害發生原因之程度及過失情節，原告雖有過
        失，然被告未盡管理維護責任之過失應為主要責任。故
        原告過失責任30%、被告過失責任70%，故原告得請求被
        告賠償之金額應為289,324元（計算式：413,320元×0.7
        ）。
五、末按給付無確定期限者，債務人於債權人得請求給付時，經
    其催告而未為給付，自受催告時起，負遲延責任。其經債權
    人起訴而送達訴狀，或依督促程序送達支付命令，或為其他
    相類之行為者，與催告有同一之效力。又遲延之債務，以支
    付金錢為標的者，債權人得請求依法定利率計算之遲延利息
    ；而應付利息之債務，其利率未經約定，亦無法律可據者，
    週年利率為5%，民法第229條第2項、第233條第1項前段、第
    203條分別定有明文。本件原告請求被告給付損害賠償，未
    定給付期限、以支付金錢為標的，又未約定利息，則被告自
    受催告時起，負遲延責任，是原告就上述得請求之金額，併
    請求其中284,254元自起訴狀繕本送達翌日即110年10月16日
    起(於110年10月15日送達，本院卷第81頁)，其餘5,070元（
    即擴張請求之醫療費用7,243元×0.7）自民事準備狀繕本送
    達翌日起即110年11月12日(於110年11月11日送達被告，本
    院卷第207至209頁)，均至清償日止，按年息5%計算之利息
    ，亦屬有據。
六、綜上所述，原告依民法第184條第1項前段、第193條、第195
    條第1項前段，請求被告給付如主文第1項所示，為有理由，
    應予准許；逾此範圍，為無理由，應予駁回。
七、本判決所命被告給付之金額未逾50萬元，應依民事訴訟法第
    389條第1項第5款之規定，依職權宣告假執行。另依同法第3
    92條第2項規定，依聲請宣告被告預供擔保得免為假執行。
    至原告敗訴部分，其假執行之聲請已失所附麗，應併予駁回
    之。
八、本件事證已臻明確，兩造其餘攻擊防禦方法及舉證，核與判
    決結果無影響，爰不予一一論述，併此敘明。
九、訴訟費用負擔之依據：民事訴訟法第79條。
中　　華　　民　　國　　111 　年　　1 　　月　　14　　日
                  民事第三庭  法  官  吳佩玲
以上正本係照原本作成。
如對本判決上訴，須於判決送達後20日內向本院提出上訴狀。如
委任律師提起上訴者，應一併繳納上訴審裁判費。
中　　華　　民　　國　　111 　年　　1 　  月　　14　 日 
                 書記官  龍明珠